最　高　行　政　法　院　裁　定
　　　　　　　　　　　　　94年度裁字第00391號
抗　告　人　甲○○
上列抗告人因與相對人臺北市政府工務局間建築法事件，對於中
華民國92年10月31日臺北高等行政法院92年度訴字第3371號裁定
提起抗告，本院裁定如下︰
　  主  文
抗告駁回。
抗告訴訟費用由抗告人負擔。
　　理  由
一、本件原裁定以：查抗告人所不服相對人臺北市政府公務局92
    年3月4日北市工建字第09251639600號函復略以：「主旨：
    台端所有坐落本市○○區○○路4段137號12樓之1屋頂第二
    層擅自搭蓋之違建，業於92年2月26日自行拆除完畢，請依
    說明辦理．．．說明．．．二、依建築法第95條之規定．．
    ．請勿拆後重建，以免觸犯上述規定．．．。三、違建拆除
    後，所殘餘樑柱壁體等請自行清除．．．。」查該函文係因
    抗告人就其所搭蓋之違建，業已自行拆除完畢，相對人因而
    載明建築法第99條之規定，促請抗告人勿拆後重建，以免違
    反該規定而造成損失，或提醒抗告人違建拆除後，如尚有殘
    餘樑柱壁體等，應自行清除，否則因而致生公共危險或損及
    他人財物之法律責任仍應由抗告人自行負責，均係相對人就
    抗告人自行拆除違建後可能衍生之問題提供法律意見，以作
    為抗告人參考，並不因相對人上開說明或述而發生法律效
    果。至該函所指違建拆除後，所殘餘樑柱壁體等應自行清除
    ，係87年12月18日北市工建字第8736118600號新違建拆除通
    知書單所指抗告人於臺北市○○區○○路4段137號12樓之1
    屋頂，原有既存違建上，另行增建高約3公尺，面積約21平
    方公尺，鐵架造之花架構造物，經抗告人自行拆除後，如該
    新違建尚有殘餘結構應仍自行清除之意。因抗告人於原有既
    存違建上，另行增建之新違建係屬鐵架造之花架構造物，經
    抗告人自行拆除後，應無樑柱壁體之結構，相對人於該函記
    載為「違建拆除後，所殘餘樑柱壁體等」，用語固非精確，
    但並非再認定抗告人84年1月1日以前之舊違建應予清除之另
    一處分，相對人該函之說明，核屬欠缺法效性的觀念通知，
    而非行政處分，抗告人對之提起訴願，自非法之所許，從而
    訴願決定為不受理之決定，並無違誤。因認抗告人之起訴為
    不合法，而予駁回。
二、按提起行政撤銷訴訟，以有行政機關違法之行政處分存在為
    前提，所謂行政處分，乃中央或地方機關就公法上具體事件
    所為之決定或其他公權力措施而對外直接發生法律效果之單
    方行政行為，行政訴訟法第4條第1項、訴願法第3條第1項定
    有明文。查抗告人未經申請許可，於臺北市○○路○段137號
    12樓之1屋頂，原有既存違建外，另行增建高度一層約3公尺
    ，面積約21平方公尺，鐵架造之花架構造物，經相對人派員
    實地勘查，認屬民國84年1月1日以後之新違章建築，乃以87
    年12月18日北市工建字第8736118600號新違建拆除通知單通
    知應予拆除。抗告人不服，循序提起行政救濟程序，經本院
    以90年度判字第1690號判決駁回及91年度判字第2149號再審
    之訴判決予以駁回。嗣因抗告人陳情應拆除之系爭違建已自
    行拆除，經相對人於92年2月18日上午10時30分派員現場勘
    查，系爭違建抗告人確已自行拆除完畢，相對人依違建拆除
    結案文書作業規定，乃以92年3月4日北市工建字第09251639
    600號函知抗告人本案業經自行拆除完畢請勿拆後重建等語
    ，係屬執行措施完畢後之通知，不生任何法律效果，自非行
    政處分，抗告人依此提出訴願、行政訴訟，自非法之所許。
    且本件既因抗告人自行拆除而執行完畢，自無因執行命令或
    執行方法應遵守之程序而侵害抗告人利益之情事。抗告人仍
    執詞主張系爭函為行政處分，相對人應依行政執行法第9條
    第2項及同法施行細則第17條規定處理云云，洵無足採。原
    裁定並無不合，其抗告難認有理由，應予駁回。
三、依行政訴訟法第104條、民事訴訟法第95條、第78條，裁定
    如主文。
中    華    民    國    94    年   3      月    10    日
                  第五庭審判長法  官　趙　永　康
                              法  官  吳  錦  龍
                              法  官　鄭　淑　貞
                              法  官　黃　淑　玲
                              法  官　侯　東　昇
以  上  正  本  證  明  與  原  本  無  異
中    華    民    國    94    年    3    月    11     日
　　　　　　　　　　　　　　　書記官　阮　桂　芬
